臺北高等行政法院判決　　　　　　　　　　　　 九十二年度訴字第二五四○號
　　　　　　　　　　　　　　　.
　　原　　　告　旭怡實業股份有限公司
　　代　表　人　甲○○
　　訴訟代理人　戊○○
　　　　　　　　丁○○
　　被　　　告　財政部臺北市國稅局
　　代　表　人　張盛和（局長）
　　訴訟代理人　丙○○
 　　　　　 　　乙○○
右當事人間因營業稅事件，原告不服財政部中華民國九十二年四月七日台財訴字第○
八九○○五二四四七號訴願決定，提起行政訴訟。本院判決如左：
　　主  文
訴願決定、原處分（含復查決定），關於罰鍰超過新台幣壹拾萬參仟玖佰元部分均撤
銷。
原告其餘之訴駁回。
訴訟費用由被告負擔二分之一，餘由原告負擔。
　　事  實
一、事實概要：原處分機關所屬大安分處於民國八十八年十一月六日查獲原告於八十
    八年五月一日至同年六月三十日間銷售貨物金額計新台幣（以下同）二、○七九
    、五六三元（不含稅），已依規定開立發票交付買受人，惟漏未於次期開始十五
    日內合併申報銷售額並繳納應納之營業稅額，經審理違章成立，乃核定補徵原告
    營業稅一○三、九七八元（原告已於八十八年十一月十一日繳納），並按其所漏
    稅額處二倍罰鍰計二○七、九○○元（計至百元止），原告對罰鍰處分不服，申
    請復查，未獲變更，提起訴願，亦遭駁回，原告猶表不服，遂向本院提起行政訴
    訟。
二、兩造聲明：
　(一)原告聲明：原處分及訴願決定，關於罰鍰部分均撤銷。
  (二)被告聲明：駁回原告之訴。
三、兩造之主張：
甲、原告主張：
  (一)被告違法處分如下：
  1.依據台北市稅捐稽徵處九十一年六月六日北市稽法甲字第○九一六三○二八三○
    ○號函及稅捐稽徵法第四十八條之三「納稅義務人違反本法或稅法之規定，適用
    裁處時之法律。但裁處前之法律有利於納稅義務人者，適用最有利於納稅義務人
    之法律。」，本案訴願機關裁處於九十二年四月七日；而前揭稅捐處函已於九十
    一年六月六日檢送修訂後「台北市稅捐稽徵處加值型及非加值型營業稅違章案件
    減輕裁罰金額或倍數作業規定」。加值型及非加值型營業稅第五十一條第一項第
    三款（一）規定銷售時己依法開立發票；惟於申報當期銷售額時有短報或漏報銷
    售情事，違章處理情形第六點漏稅額新台幣十萬元以上而未達二十萬元，但於裁
    罰處分核定前已補繳稅款，且查獲日前三年內無違章紀錄者，按所漏稅額處一．
    五倍罰鍰應為一五五、九六七元，原告查獲日前三年內無違章，而被告機關不查
    仍處以二倍罰鍰，為違法處分第一項。
  2.被告機關稱本案調查日（八十八年十一月六日）而原告始於八十八年十一月十一
    日補繳所漏稅款核無首揭稅捐稽法第四十八條之一第一項規定之適用，被告審酌
    原告於裁罰處分核定前已以書面承認違章事實並補繳所漏稅款等情事，按所漏稅
    額處二倍罰鍰，並無不合為由，駁回其復查申請。查本案應說原告在調查前已自
    動補繳稅款，應有首揭稅稅捐稽徵法第四十八條之一適用為被告違法處分之二。
  (二)所謂調查規定於稅捐稽徵法第三章第六節第三十條「稅捐稽徵機關或財政部賦稅
    署指定之調查人員，為調查課稅資料，得向有關機關、團體或個人進行調查，要
    求提示有關文件，或通知納稅義務人，到達其辦公處所備詢，被調查者不得拒絕
    。被調查者以調查人員之調查為不當者，得要求調查人員之服務機關或其上級主
    管機關為適當之處理。」所得稅法第八十三條「稽徵機關進行調查或復查時，納
    稅義務人應提示有關各種證明所得額之帳簿、文據；其未提示者，稽徵機關得依
    查得之資料或同業利潤標準，核定其所得額。」當稅捐稽徵機關要核定其所得，
    必須先發生送達效力，如未送達亦必須以公示送達後始發生效力。
  (三)被告所稱調查基準日認定乙節，依財政部八十年八月十六日台財稅第八○一二五
    三五九八號函釋，關於漏報銷售額案件，係以函查日（即發文日）為調查基準日
    ，該函釋係解釋稅捐稽徵法第六章罰則第四十八條之一第一項規定。退萬步言該
    函釋函查日為調查基準日，試問：稽徵機關函查郵局蓋章之收據回執聯在那裡？
    沒有經過調查何來處罰。而且原告於文到（十一月十六日）三日內（十一月十九
    日）提示相關憑證送往稅捐稽徵處大安分處，始知原始於十一月十一日申請更正
    補申報銷售額及稅額事由。而被告機關故意將發函日移至十一月六日以誤導原告
    於被告發函日後始提出申請更正。
  (四)有關調查基準日之認定稅捐稽徵法第三章第六節第三十條已明顯規定在案，營業
    稅法第四十四條「財政部指定之稽查人員，查獲營業人有應開立統一發票而未開
    立情事者，應當場作成紀錄，詳載營業人名稱、時間、地點、交易標的及銷售額
    ，送由主管稽徵機關移送法院裁罰。前項紀錄，應交由營業人或買受人簽名或蓋
    章。但營業人及買受人均拒絕簽名或蓋章者，由稽查人員載明其具體事實。」原
    告在稽徵機關調查前均已申報並補繳稅款，也未被稽徵機關當場查獲何來違章。
  (五)原告一向奉公守法於八十八年十一月十一日未獲被告調查函前，發現五月八日開
    給買受人壯觀不銹鋼有限公司發票，因對方要求作廢（品質不良）待重新改善再
    重開立發票以致八十八年五、六月申報營業人銷售額申報書未申報此筆收入，經
    原告會計人員對帳後發現該筆收入發票回執聯未寄回給原告，經打電話催促對方
    將發票收執聯寄回未果，後因該公司會計小姐生病入院，原告再三催促，對方新
    任會計人員不知情並答稱：已作進項稅額。實令原告大吃一驚得知此電話立即補
    繳五至六月該筆收入二、○七九、五六三元，稅額一○三、九七八元並於當天寫
    上申請書請惠予更正，台北市稅捐稽徵處大安分處卻不給予更正。沒有想到原告
    不申請更正還好，一申請更正被告卻置原告於死地，於八十八年十一月十六日接
    獲被告北市稽大安創字第八八九一二八六一○○號函稱原告有該筆發票未繳銷項
    稅額被告稱十一月六日寄出北市稽大安創字第八八九一二八六一○○號調查函，
    但原告為何在十一月十六日才收到被告通知函請　大院明察。並請被告能提示十
    一月六日郵寄證明，若十一月六日寄出台北需要十天時間，如以原告收到日期推
    算，被告應在十一月十四日或十五日才發調查函。或該稅務員為爭功以原告十一
    月十一日發函申請更正駁回，立即於十一月十四日或十五日發調查函，而日期刻
    意提前為十一月六日才有此時間差距，請　大院查明而且調查函也明顯寫著請於
    文到三日內上午攜帶公司或商號章、負責人印章及說明二（Ｖ）有關資料前來本
    分處洽辦，而原告尚未收到通知函，而且通知函又註明文到三日內前來本分處洽
    辦，稽徵機關尚未展開調查已極為明顯，未調查前何來有罰鍰呢？而且稅捐稽徵
    法之順序第一章總則、第二章納稅義務、第三章稽徵（分為六節第一節繳納通知
    文書、第二節送達、第三節徵收、第四節緩繳、第五節退稅、第六節調查）、第
    四章行政救濟、第五章強制執行、第六章罰則。
  (六)中央標準法第十一條明文規定法律不得抵觸憲法，命令不得抵觸憲法或法律，下
    級機關訂定之命令不得抵觸上級機關之命令。有關調查規定於稅捐稽徵法第三章
    第六節第三十條、營業稅法第四十四條、所得稅法第八十三條、第八十四條等，
    而被告引用財政部八十年八月十六日台財稅第八○一二五三五九八號函釋為調查
    基準日，已明顯違背中央標準法第十一條法律適用位階，況且該函釋只適用於財
    政部內部本身，對外部不生效力。
  (七)退萬步言，被告調查函公文書未送達納稅義務人，如何能發生送達效力，未調查
    前如何能證明原告有違章，未能證明原告有違章罰鍰，如何能適用該函釋。再談
    原告於八十八年十一月十一日補繳所漏稅款均未接到被告調查通知函，而且被告
    亦無法提示函查，郵局收執聯副本，如何能說原告補繳所漏稅款核無首揭稅捐稽
    徵法第四十八條之適用，請　大院撤銷被告之處分。
　(八)『漏報營業稅無心之過不重罰』業經大院九一年度訴字第一四五四號判決中要求
    被告機關參酌稅捐稽徵法第四十八條之二規定，視情節輕微，予以減輕處罰。
  (九)依前揭條文，謹請　大院依稅捐稽徵法第四十八條之一、四十八條之二撤銷被告
    之處分。
乙、被告主張：
  (一)查本案原告之違章事實有財政部財稅資料中心列印之營業人進銷項憑證交查異常
    查核清單、市稅處大安分處八十八年十一月六日北市稽大安創字第八八九一二八
    六一○○號函及原告八十九年三月六日所書立聲明書附案可稽，違章事證明確，
    洵堪認定。
  (二)有關原告主張本案應有稅捐稽徵法第四十八條之一第一項規定之適用乙節；經查
    有關調查基準日之認定，依財政部八十年八月十六日台財稅第八○一二五三五九
    八號函釋，關於短、漏報銷售額案件，係以函查日（即發文日）為調查基準日，
    而非收函日期，本案財政部財稅資料中心於八十八年十月十五日列印產出營業人
    進銷項憑證交查異常查核清單，市稅處大安分處即於同年十一月六日發函通知原
    告提供資料供核，依上開函釋意旨，本案調查基準日為八十八年十一月六日甚明
    。原告係於本案調查日（八十八年十一月六日）之後始於八十八年十一月十一日
    補繳所漏稅款，核無稅捐稽徵法第四十八條之一第一項自動補報補繳免罰規定之
    適用。另查，本件原告於裁罰處分核定前已以書面承認違章事實並補繳所漏稅款
    ，原罰鍰處分經審酌其違章情節按其所漏稅額處二倍罰鍰，原非無據。惟查，類
    此違章案件嗣經被告機關依據稅務違章案件裁罰金額或倍數參考表使用須知說明
    第四點規定，業已訂定「加值型及非加值型營業稅違章案件減輕裁罰金額或倍數
    作業規定」，本案經審酌原告之違章情形為「漏稅額新台幣十萬元以上而未達二
    十萬元，並於裁罰處分核定前已補報補繳稅款，且查獲日前三年內無違章紀錄者
    。」，依上揭作業規定，可予減輕按漏稅額處一˙五倍罰鍰。是原罰鍰處分，應
    准予變更為新臺幣一五五、九○○元（計至百元止）。
  (三)惟查，財政部九十三年三月二十九日台財字第○九三○四五一一三三號令頒修正
    之「稅務違章案件裁罰金額或倍數參考表」，有關營業人短報或漏報銷售額者，
    其銷售時已依法開立發票，惟於申報當期銷售額時有短報或漏報銷售額情事者，
    ，改按所漏稅額處二倍之罰鍰。但於裁罰處分核定前已補報補繳稅款及以書面承
    認違章事實者，改按所漏稅額處一倍之罰鍰。是本件原處二倍之罰鍰處分，應更
    正為一倍之罰鍰計一○三、九○○元（計至百元）。
　　理  由
一、按「中華民國境內銷售貨物或勞務及進口貨物，均應依本法規定課徵營業稅。」
    、「營業人銷售貨物或勞務，應依本法營業人開立銷售憑證時限表規定之時限，
    開立統一發票交付買受人。」、「營業人除本法另有規定外，不論有無銷售額，
    應以每二月為一期，於次期開始十五日內，填具規定格式之申報書，檢附退抵稅
    款及其他有關文件，向主管稽徵機關申報銷售額、應納或溢付營業稅額。其有應
    納營業稅額者，應先向公庫繳納後，檢同繳納收據一併申報。」、「營業人有左
    列情形之一者，主管稽徵機關得依照查得之資料，核定其銷售額及應納稅額並補
    徵之：一、．．．四、短報、漏報銷售額者。」及「納稅義務人，有左列情形之
    一者，除追繳稅款外，按所漏稅額處一倍至十倍罰鍰，並得停止其營業：一、．
    ．．三、短報或漏報銷售額者。」分別為行為時營業稅法（以下簡稱營業稅法）
    第一條、第三十二條第一項首段、第三十五條第一項、第四十三條第一項第四款
    及第五十一條第三款所明定。
二、本件係原告於八十八年五月一日至同年六月三十日間銷售貨物金額計二、○七九
    、五六三元（不含稅），已依規定開立發票交付買受人，惟漏未於次期開始十五
    日內合併申報銷售額並繳納應納之營業稅額，原處分機關乃核定補徵原告營業稅
    一○三、九七八元（原告已於八十八年十一月十一日繳納），並按其所漏稅額處
    二倍罰鍰計二○七、九○○元（計至百元止）；原告對罰鍰處分不服，則主張本
    件於申報當期銷售額時雖有短報或漏報銷售情事，違章處理情形第六點漏稅額十
    萬元以上而未達二十萬元，但於裁罰處分核定前已補繳稅款，且查獲日前三年內
    無違章紀錄者，按所漏稅額處一˙五倍罰鍰應為新台幣一五五、九六七元，原告
    查獲日前三年內無違章，而原處分仍處以二倍罰鍰，自有未當；且原告於八十八
    年十一月十一日補繳所漏稅款均未接到被告調查通知函，而且被告亦無法提示函
    查，郵局收執聯副本，如何能說原告補繳所漏稅款核無首揭稅捐稽徵法第四十八
    條之適用云云，資為抗辯。
三、經查：
  (一)本件原告於八十八年五月一日至同年六月三十日間銷售貨物金額計二、○七九、
    五六三元（不含稅），已依規定開立發票交付買受人，惟漏未於次期開始十五日
    內合併申報銷售額並繳納應納之營業稅額違章事實，有原告委託吳玉鳳至原處分
    機關所作之談話筆錄、原告九十一年一月三十日出具之說明書、繳款書及財政部
    財稅資料中心列印之營業人進銷項憑證交查異常查核清單等影本在卷足憑，且為
    原告所不爭執，違章事證明確，洵堪認定。
  (二)按「納稅義務人自動向稅捐稽徵機關補報並補繳所漏稅額者，凡屬未經檢舉及未
    經稽徵機關或財政部指定之調查人員進行調查之案件，左列之處罰，一律免除；
    ．．．二、各稅法所定關於逃漏稅之處罰。」、「依本法第四十四條規定應處罰
    鍰案件，有下列情事之一者，免予處罰：三、營利事業銷售貨物或勞務時，未依
    規定開立銷售憑證交付買受人，在未經他人檢舉及未經稽徵機關或財政部指定之
    調查人員進行調查前，已自動補開、補報，其有漏稅情形並已補繳所漏稅款及加
    計利息者。」。分別為稅捐稽徵法第四十八條之一第一項及稅務違章案件減免處
    罰標準第二條第一項第三款所規定。有關調查基準日之認定，依財政部八十年八
    月十六日台財稅第八○一二五三五九八號函釋，關於短、漏報銷售額案件，係以
    函查日（即發文日）為調查基準日，而非以收函日期為準；查原處分機關依財政
    部財稅資料中心於八十八年十月十五日列印產出營業人進銷項憑證交查異常查核
    清單，即於八十八年十一月六日發函通知原告提供資料供核，揆諸上財政部開函
    釋意旨，本案調查基準日應為八十八年十一月六日，而原告係於本案調查日（八
    十八年十一月六日）之後，才於八十八年十一月十一日補繳所漏稅款，自無上開
    稅捐稽徵法第四十八條之一第一項自動補報補繳免罰規定之適用。
  (三)另財政部九十一年十二月二十六日財北國稅法字第○九一○二四八三七五號函發
    布之「加值型及非加值型營業稅務違章案件減輕裁罰金額或倍數作業規定」規定
    ：營業稅法第五十一條：五、短報或漏報銷售額者。﹙一﹚銷貨時已依法開立統
    一發票，惟於申報當期銷售額時有短報或漏報銷售額情事。．．．六、漏稅額新
    台幣十萬元以上而未達二十萬元，並於裁罰處分核定前已補報補繳稅款，且查獲
    日前三年內無違章紀錄者。．．．按漏稅額處一˙五倍罰鍰。」，查本件漏稅額
    為一○三、九七八元，係漏稅額在十萬元以上而未達二十萬元，並於裁罰處分核
    定前已補報補繳稅款，且查獲日前三年內無違章紀錄者；自符合上開「加值型及
    非加值型營業稅違章案件減輕裁罰金額或倍數作業規定」之規定，應予減輕按漏
    稅額處一˙五倍罰鍰。惟查，財政部九十三年三月二十九日台財字第○九三○四
    五一一三三號令頒修正之「稅務違章案件裁罰金額或倍數參考表」，有關營業人
    短報或漏報銷售額者，其銷售時已依法開立發票，惟於申報當期銷售額時有短報
    或漏報銷售額情事者，，改按所漏稅額處二倍之罰鍰。但於裁罰處分核定前已補
    報補繳稅款及以書面承認違章事實者，改按所漏稅額處一倍之罰鍰。被告對於本
    件原處二倍之罰鍰處分，認諾減縮為一倍之罰鍰計一○三、九○○元（計至百元
    ），且非關於公益之事件，依法自屬有據。
四、綜上所述，本件關於罰鍰部分，減縮為一倍之罰鍰計一○三、九○○元為有理由
    ，自應准許。訴願決定、原處分（含復查決定）所科罰鍰金額超過一○三、九○
    ○元部分應予撤銷。至於原處分其餘部分，核無違誤，訴願決定，予以維持，亦
    無不合，應予駁回。
五、本件事證已明，兩造其餘主張或答辯，已與本院判決結果無涉，爰毋庸一一論列
    ，併此敘明。
據上論結，本件原告之訴為一部有理由，一部無理由，依行政訴訟法第九十八條第三
項、第一百零四條、民事訴訟法第七十九條，判決如主文。
中　　華　　民　　國　　  九十三　　　年　　　九　　　　月　　　十　　　日
                臺 北 高 等 行 政 法 院   第 七 庭
                               審 判 長 法  官　鄭　小　康
                                        法  官　林　金　本
                                        法  官　黃　秋　鴻
右為正本係照原本作成。
如不服本判決，應於送達後二十日內，向本院提出上訴狀並表明上訴理由，如於本判
決宣示後送達前提起上訴者，應於判決送達後二十日內補提上訴理由書（須按他造人
數附繕本）。
中　　華　　民　　國　　  九十三　　　年　　　九　　　　月　　　十　　　日
                                        書 記 官  王 琍 瑩
